臺灣高雄地方法院民事裁定　　　　　　 96年度家聲字第265號
聲　請　人　李偉如律師（即被繼承人甲○○之遺產管理人）
上列聲請人聲請核定遺產管理人報酬事件，本院裁定如下：
    主  文
聲請人任被繼承人甲○○（男，民國○○年○ 月○○日生，身分證統
一編號：Ｚ000000000號）之遺產管理人之報酬核定為新臺幣肆萬
元。
程序費用由被繼承人甲○○之遺產負擔。
    理  由
一、按「遺產管理人，得請求報酬，其數額由親屬會議按其勞力
    及其與被繼承人之關係酌定之。」「依本法之規定應開親屬
    會議時，由當事人、法定代理人或其他利害關係人召集之。
    」「親屬會議不能召開或召開有困難時，依法應經親屬會議
    處理之事項，由有召集權人聲請法院處理之。」民法第1183
    條、第1129條、第1132條第2 項前段分別定有明文。
二、聲請意旨略以：聲請人前由本院95年度財管字第133 號及第
    156 號民事裁定選任為被繼承人甲○○之遺產管理人，並經
    裁定確定。其後聲請人對被繼承人之遺產辦畢遺產管理人登
    記，並執行民法第1179條所定遺產管理人職務。因聲請人覓
    無本件被繼承人之親屬會議成員，而不能召開親屬會議以酌
    定遺產管理人報酬，故聲請本院酌定其報酬。又聲請人為辦
    理本件管理遺產事宜，業已支出聲請公示催告之規費新臺幣
    （下同）1000元、登報費用900 元、申請戶籍謄本費用220
    元、郵寄費用78元、申請遺產地籍登記謄本費用100 元及辦
    理遺產管理人登記之來回2 次計程車資1200元，合計3498元
    。目前被繼承人之遺產有坐落高雄市○○區○○段1 小段10
    94地號土地，及其上坐落之建物即同段590 建號門牌號碼高
    雄市○○區○○街84號；另被繼承人之債權人有福灣企業股
    份有限公司、國稅局高雄市稅捐稽徵處及中國信託商業銀行
    股份有限公司。故聲請人聲請酌定被繼承人遺產管理人報酬
    及先行代墊之費用等語。
三、經查：
(一)本件被繼承人甲○○於民國94年8 月9 日死亡，其全體繼承
    人均已聲明拋棄繼承，且未經親屬會議選定遺產管理人，經
    本院選任聲請人為遺產管理人確定在案，有聲請人提出之本
    院95年度財管字第133 號、第156 號裁定暨確定證明書影本
    各1 份為證，堪信屬實。因本件於被繼承人之全體繼承人均
    拋棄繼承後，未能經親屬會議選定遺產管理人，足見被繼承
    人之親屬會議應有不能召開或有召開困難之情事。故聲請人
    聲請本院酌定其擔任遺產管理人應得之報酬，合於上開規定
    ，洵屬有據。
(二)聲請人主張之前開事實，除上述民事裁定及確定證明書外，
    另據其提出土地登記謄本、建物登記謄本、被繼承人甲○○
    遺產清冊、本院自行收納款項統一收據、民眾日報分類廣告
    費收據、掛號函件收據2 份、高雄市鹽埕區戶政事務所戶政
    規費收據2 份、高雄市政府地政規費收據4 份、車資證明單
    2 份、民事聲請公示催告及陳報遺產清冊狀影本、96年8 月
    9 日民眾日報及理維國際法律事務所函2 份為憑，堪信為真
    實。
(三)本院審酌：被繼承人之遺產僅有上開土地及建物各1 筆，共
    同設定最高限額276 萬元之抵押權，應相當於該土地及建物
    合計之現值，有上開土地及建物登記謄本附卷可參；另被繼
    承人之債權人僅有福灣企業股份有限公司等3 人，足見其遺
    產法律關係尚屬單純，無其他繁瑣事項待處理。又聲請人為
    本件所為聲請公示催告、登報、查詢被繼承人財產、通知債
    權人陳報債權等管理遺產行為，且聲請人處理上開事務所需
    時間之久暫、耗費人力之程度及各債權人受償權利之保障。
    並參酌財政部訂頒之「代管無人承認繼承遺產作業要點」第
    14點第3 項所為請求管理遺產報酬之標準不得低於遺產現值
    百分之一之規定等一切情狀。故認本件核予遺產管理人之報
    酬以4 萬元為適當；爰酌定如主文第1 項所示。至於聲請人
    另請求擔任遺產管理人所支出之代墊費用3498元一節，因該
    部分代墊費用依法應由遺產支應，而列於遺產管理人之報酬
    內，故此部分應無庸另行核給，併此述明。
四、依非訟事件法第157 條，裁定如主文。
中　　華　　民　　國　　96　　年　　9 　　月　　17　　日
                  家事法庭法  官  楊國煜
以上正本證明與原本無異。
如對本裁定抗告須於裁定送達後10日內向本院提出抗告狀。
中　　華　　民　　國　　96　　年　　9 　　月　　17　　日
                          書記官  廖美玲
